臺灣高雄地方法院刑事判決　　　　　　　　　　　　　九十年度訴字第一六九六號
　　公　訴　人　臺灣高雄地方法院檢察署檢察官
　　被　　　告　乙○○
　　選任辯護人　張永昌
右列被告因毒品危害防制條例案件，經檢察官提起公訴（九十年度偵字第二四一八號
），本院判決如左：
    主  文
乙○○無罪。
    理  由
一、公訴意旨略以：被告乙○○與甲○○（另案併台灣高等法院高雄分院審理）為朋
    友關係，共同居住於高雄縣仁武鄉○○○街八號，二人基於事前犯意之聯絡及犯
    行之分擔，共同意圖販賣第一級毒品海洛因及第二級毒品安非他命，由甲○○出
    面租賃高雄縣仁武鄉○○○街八號供二人居住，並為存放毒品及分裝之處所，二
    人於上址分裝毒品後，再由甲○○負責攜出與事先約好之購買人交易，被告再交
    付新台幣（下同）一千元之代價予甲○○。九十年一月二十六日，被告、甲○○
    約定出售案外人丁○○海洛因與安非他命，雙方約定以二千五百元之代價在楠梓
    區○○路與高速公路之涵洞旁交易毒品，同日上午十時三十分許，台南縣警察局
    歸仁分局接獲線報於高雄市○○○路大立伊勢丹百貨公司對面查獲丁○○，於丁○○駕駛之車牌號碼ＳＧ—４７８９號自用小客車前座乘客座位之腳踏墊之香菸
    盒內查獲海洛因兩包（毛重零點三公克、三點八公克），並循線於同日下午一時
    許在上開涵洞附近查獲甲○○駕一台白色福特天王星，當場查獲甲○○持有香菸
    盒內藏放第一級毒品海洛因零點六公克及安非他命零點四公克。經甲○○供稱係
    幫被告運送毒品欲販賣予丁○○，經台南縣警察局報告臺灣高雄地方法院檢察署
    後於高雄縣仁武鄉○○○街八號搜索，於同日下午二十三十分許在高雄縣仁武鄉
    ○○○街八號透天三樓住宅中，於一樓排油煙機處查獲第一級毒品海洛因、第二
    級毒品安非他命及電子磅秤一個，另於三樓房間桌子上查獲第一級毒品海洛因、
    第二級毒品安非他命等物，查獲物品詳如搜索扣押筆錄所示。共計查獲海洛因三
    十二包毛重三十一點六公克、安非他命八包毛重十三公克、夾鍊袋二百個，因認
    被告涉違反毒品危害防制條例第五條第一項意圖販賣而持有第一級毒品罪嫌及同
    條第二項意圖販賣而持有第二級毒品罪、同法第四條販賣第一級毒品未遂罪，及
    同條第二項販賣第二級毒品未遂罪云云。
二、按犯罪事實應依證據認定之，無證據不得推定其犯罪事實，又不能證明被告犯罪
    者，應諭知無罪之判決，刑事訴訟法第一百五十四條、第三百零一條第一項分別
    定有明文；另按刑事訴訟法第一百五十六條第二項規定：被告之自白，不得作為
    有罪判決之唯一證據，仍應調查其他必要之證據，以察其是否與事實相符。其立
    法旨意乃在防範被告自白之虛擬致與真實不符，故對自白在證據上之價值加以限
    制，明定須藉補強證據以擔保其真實性。又利用非共同被告之共犯之自白或其他
    不利於己之陳述，為認定被告犯罪之證據，不特與利用被告自己之自白作為其犯
    罪之證明同有自白虛偽性之危險，亦不免有嫁禍於被告而為虛偽供述之危險。故
    就刑事訴訟法第一百五十六條第二項之立法意旨觀之，非共同被告之共犯之自白
    或其他不利於己之陳述，固得作為認定被告犯罪之證據，但不得作為有罪判決之
    唯一證據，仍應調查其他必要之證據，以察其是否與事實相符，亦即仍須有補強
    證據以擔保該共犯自白之真實性，始得採為斷罪之依據，並非絕對可由法院自由
    判斷該共犯之自白或不利於己之陳述之證明力。若不為調查，而專憑此項供述據
    為被告犯罪事實之認定，即與上開規定有違；又施用或持有甲基安非他命者所稱
    其向某人買受安非他命之指證，不得作為有罪判決之唯一證據，仍須調查其他必
    要之證據，況施用或持有安非他命者，其供出安非他命來源因而破獲者，得減輕
    其刑，行為時麻醉藥品管理條例第十三條之三，或現行之毒品危害防制條例第十
    七條均定有明文，從而施用或持有安非他命者之指證，其真實性有待其他必要之
    證據加以補強，最高法院八十七年度臺上字第三四七二號判決及八十九年度臺上
    字第三四六八號判決已分別闡述詳盡。
三、公訴人認被告涉犯上開罪嫌，無非係以警方於被告住處扣得上開海洛因及安非他
    命毒品，及證人甲○○於警訊及偵查中指述係綽號「阿邦」或「阿力」之男子叫
    伊運送及證人丁○○於警訊中供稱伊知道有一名不詳姓名男子駕駛一台白色福特
    自用小客車會在楠梓區○○路與高速公路涵洞附近交易毒品等語，資為論罪依據
    。
四、訊據被告堅決否認有販賣第一級及第二級毒品之犯行，辯稱：伊沒有叫甲○○販
    賣毒品，伊自九十年一月中旬起即未居住在高雄縣仁武鄉○○○街八號，警方所
    查扣得毒品非伊所有等語。經查：
（一）證人甲○○雖於警、偵訊時供稱係綽號「阿力」或「阿邦」之男子提供毒品以
      每次一千元左右之代價叫伊運送，時間從八十九年十一月初開始，剛開始每天
      約一、二次，後每天五、六次，都是綽號「阿力」之男子打伊之行動電話聯絡
      云云。惟證人甲○○於本院審理時稱：「（二十六日為何被查獲？）當日被查
      獲的毒品是我自己要用的。在警局所述要幫阿力送貨給阿才的話，是警員打我
      後，逼我說的。當時也沒有被告要指示我送毒品給阿才這件事。也沒有阿力這
      個人。在我住的地方三樓所查獲的毒品，我也不知是何人的。因為有時也有朋
      友會來，可能是被人陷害，不知那些東西是何人的：：：」等語（見本院九十
      年九月六日調查筆錄），故證人甲○○前後供詞已不一致。
（二）據證人甲○○於警訊中供稱：「（你今天為警查獲之毒品海洛因及安非他命各
      乙包是作何用途？）該毒品是綽號『阿力』的男子於今天中午約十二時許在高
      雄市○○區○○路與中山高速公路涵洞附近的某社區內交給我，並叫我把該毒
      品交給綽號『阿才』的男子後，向他收取新台幣二千五百元」等語（見九十年
      一月二十六日警訊筆錄）。然據證人丁○○於警訊及偵查皆係證稱伊車上所查
      獲的毒品是伊朋友「志成」的，伊聽說有一位綽號「田螺」之男子有在交易毒
      品，「田螺」平時都駕駛乙部白色福特汽車，伊沒有向證人甲○○購買毒品等
      語，其於審理時亦證稱：「（你在警訊所述『田螺』是何人？）是『志成』的
      朋友，不是被告」等語（見本院九十一年一月十六日調查筆錄），是據證人丁○○證詞，當日並非伊向證人甲○○或阿才聯絡購買毒品，自難以證人丁○○
      及甲○○之證詞即遽認被告有販毒行為。
（三）另證人甲○○於警訊供稱：「（你自何時開始替『阿力』送毒品？）我自八十
      九年十一月初開始幫他送毒品給不特定人」、「（綽號的『阿力』的男子真實
      姓名及聯絡方式？）我不知道他的真實姓名，都是由他打000000000
      0我的手機和我聯絡，我不知道他的手機及其他電話號碼」、「（你運送之毒
      品時何人提供的？、你是否知道他們毒品都藏在何處？）是由綽號『阿力』或
      『阿邦』的男子提供，據我所知他的毒品大都是藏放在高縣仁武鄉○○○街八
      號我租的三樓透天厝」等語（見九十年一月二十六日警訊筆錄）。然證人甲○○於警、偵訊至本院審理時均坦承上開查獲地點係伊於八十九年十一月二十五
      日所承租且被告亦曾居住該處達三月之久，倘被告確為證人甲○○於警訊所指
      述之綽號為「阿力」或「阿邦」之男子，其豈會不知被告的真實姓名？佐以證
      人甲○○於警訊時稱自八十九年十一月即開始替被告運送毒品，甚至一天高達
      五、六次，且據被告於偵訊中供稱：「（行動電話幾號？）00000000
      00號，0000000000號」等語（見九十年二月二日偵訊筆錄），然
      據本院函查證人甲○○自八十九年十月底至九十年一月底止之通聯紀錄，雙方
      僅於九十年一月二日至四日，被告有使用證人張家昱之行動電話（即0000
      000000號）與證人甲○○聯絡，從一月四日起至本案查獲時間即九十年
      一月二十六日止，雙方並無聯絡之紀錄，此有泛亞電信股份有限公司所附甲○○八十九年十月間起至九十年一月底止之通聯紀錄附卷可按，倘確為證人甲○○所述其替被告運送毒品次數如此之頻繁，為何雙方從一月四日開始即未有任
      何聯絡？且被查獲之當日，依前開通聯紀錄，又為何無被告所述伊所使用之行
      動電話號碼之通話紀錄，是證人甲○○於警訊所述，實有可疑。
（四）又被告於為警查獲前一週即未居住於該處乙情，業據證人張家昱到庭證稱：「
      （有否於今年一月二十六日在仁武鄉○○○街八號處，經警搜索在場？）有。
      實際日期已經忘記，但我記得是在過年初三時發生，當時我是因為在遊藝場上
      班而與被告認識，被告有問我臉上的傷勢，我說是因為婚姻暴力，之後他說他
      有租一間房子沒有使用，他是分租的，可以讓我借住。我是從案發前的一個多
      禮拜住進去：：：這段期間被告沒有在這裡住，也沒有在這裡出入，因為他要
      避嫌：：：我住的時間，被告都沒有回來過，所以也沒有看過或聽過被告在三
      樓的聲音：：：」等語（見本院九十年九月二十六日調查筆錄），是被告辯稱
      案發前一週即無居住該處等語，尚可採信。既被告已無居住於該處，如何證明
      查扣之毒品為被告所有？
（五）本件查獲毒品之地點係在一樓排油機上方及三樓Ｂ室，並非在二樓，此有平面
      圖三紙及二十幀附卷可按。而據證人張家昱證稱：「是否同住在永昌一街八號
      ？）九十年一月二十六日前後之前我住了五、六天，我都住在二樓乙○○的房
      間。」等語（見九十年四月三日偵訊筆錄）；另據證人甲○○證稱：「（總共
      有多少人住在那裡？）乙○○及一個阿弟，乙○○住二樓，出入的人我不知道
      」等語（見九十年二月十五日偵訊筆錄），足徵被告確實係住該處二樓。是本
      件警方在並未在被告所居住之二樓查獲任何毒品。再公訴人將前開查扣物品送
      法務部調查局鑑定，其函覆：「一、乙類之夾鍊帶外包裝（鐵盒）上採取二枚
      指紋與丙１（指被告乙○○）、丙２（指證人甲○○）類指紋均不同。二、送
      驗其他證物所採指紋，均因指紋重複觸摸，紋線模糊不清，無法鑑定」等語，
      此有該局九十年三月十五日（九十）陸（二）字第九０一二六四五號檢定通書
      乙份附卷可憑，倘被告確有如公訴人所稱販賣毒品之行為，應會有分裝毒品至
      夾鍊袋之行為，惟本件查扣之夾鍊袋上並未有被告之指紋，益徵被告無販賣毒
      品之犯行。雖證人林世斌即台南縣警察局歸仁分局警備隊警員到庭證稱：「（
      當時的查獲情形？）在一樓廚房排油煙機的洞口裡面找到一、二級毒品及磅秤
      ，用大型的鉛筆盒裝起來，外面用塑膠袋裝，二樓的後面房間，也有查獲一、
      二級毒品，三樓部分我就沒有上去，應該也有查獲：：：二樓確實有搜索到東
      西，可能是製作時疏失」等語（見本院九十年十月四日調查筆錄），及證人丙○○即高雄市憲兵隊調查組警云到庭證稱：「（本案的經過？進去搜索並沒有
      用手銬銬住被告。我們在一樓抽油煙機孔，有搜到一個鐵盒，那時我是在檢查
      全棟有無其他人。那位青少年我們有帶進現場。二樓有一位女子住，在三樓的
      桌子上有搜到少許的毒品。我們在一樓搜到毒品後我們才將被告上手銬。在現
      場時，被告就有承認所搜到的東西是他的：：：」等語（見本院九十年十月二
      十四日調查筆錄），觀之二位證人之證詞，渠等對於有無在該處二樓查扣毒品
      乙情，所述並不一致，且倘確實當場在被告房間內有搜索到毒品或被告有當場
      承認於其他樓層所查扣之毒品為其所有，則警方當會確實記載於查扣筆錄或是
      警訊筆錄中，惟遍觀警方之搜索扣押筆錄或警訊筆錄，皆無記載二位證人所指
      稱二樓有查獲毒品或被告有坦承毒品為其所有等情。故此，不能單憑二位證人
      之證詞即遽認定查獲毒品為被告所有。
（六）綜上所述，證人甲○○之警訊及偵查中指述既有前開瑕疵，且其於本院審理時
      又已證稱被告並非販毒之人，且警方未曾於被告之居住之二樓或身上扣得販賣
      毒品之相關事證，是以被告之本案犯行自屬難以證明，此外，復查無其他積極
      證據足認被告涉有上開意圖販賣而持有第一級毒品、意圖販賣而持有第二級毒
      品、販賣第一級毒品未遂，及販賣第二級毒品未遂等罪行，核諸前開說明，被
      告犯罪不能證明，自應由本院為被告無罪之諭知。
據上論斷，應依刑事訴訟法第三百零一條第一項，判決如主文。
本案經檢察官陳正芬到庭執行職務。
中      華      民      國    九十一      年    三      月    十五      日
                                臺灣高雄地方法院刑事第七庭
                                    審判長法  官    黃蕙芳
                                          法  官    蔡正雄
                                          法  官    張茹棻
右正本證明與原本無異。
如不服本判決，應於判決送達後十日內，向本院提出上訴狀。
                                          書記官    李忠霖
中      華      民      國    九十一      年    三      月    十五      日
